臺灣高等法院刑事判決　　　　　　　　 94年度上訴字第744號
上　訴　人　臺灣板橋地方法院檢察署檢察官
被　　　告　甲○○
指定辯護人　本院公設辯護人王永炫
上列上訴人因被告毒品危害防制條例案件，不服臺灣板橋地方法
院93年度訴字第1021號，中華民國94年1月12日第一審判決（起
訴案號：臺灣板橋地方法院檢察署92年度偵字第16764號），提
起上訴，本院判決如下：
    主  文
上訴駁回。
    理  由
一、公訴意旨略以：甲○○基於意圖販賣而持有第一級毒品海洛
    因之概括犯意，連續於93年1月7日晚上10時20分許，在臺北
    縣三重市○○○路六號八樓名流賓館，以新台幣 (下同)三
    萬元代價，向真實姓名年籍不詳，綽號「嘉龍」之男子，取
    得海洛因二包（淨重四點三一公克）而持有之；復於93 年2
    月6日下午1時許，在臺北縣板橋市○○路三七之五號五樓頂
    樓加蓋，持有海洛因二包（毛重一點七公克，淨重一點二六
    公克）。嗣於93年1月7日晚上11時許，在臺北縣三重市○○
    ○路四號一樓，為警查獲，扣得被告持有之海洛因二包（淨
    重四點三一公克）；又於93年2月6日下午1時許在臺北縣板
    橋市○○路三七之五號五樓頂樓加蓋為警查獲，並扣得海洛
    因二包（毛重一點七公克，淨重一點二六公克）、吸管提撥
    器二支、空分裝袋一大包、吸食毒品用玻璃球一個、電子磅
    秤一台、摻海洛因用之葡萄糖一罐、吸食器一個。因認被告
    涉毒品危害防制條例第5條第1項意圖販賣而持有第一級毒品
    罪嫌（原起訴法條為同條例第4條第1項販賣第一級毒品罪，
    經公訴檢察官於原審審理中以補充理由書更正起訴法條）。
二、按犯罪事實應依證據認定之，無證據不得認定其犯罪事實。
    刑事訴訟法第154條第2項定有明文。次按認定犯罪事實，須
    依證據，而所謂證據，係指合法之積極證據就犯罪事實能為
    具體之證明者而言；而認定不利於被告之事實，須依積極證
    據，苟積極證據不足為不利於被告事實之認定時，即應為有
    利於被告之認定，更不必有何有利之證據（最高法院30年上
    字第816號判例意旨參照），如無相當之證據，或證據不足
    以證明，自不能以推測或擬制之方法，以為裁判之基礎（最
    高法院40年台上字第86號判例意旨參照）。再按所謂「積極
    證據足以為不利被告事實之認定」，係指據為刑事訴訟法上
    證明之全盤證據資料，無論其為直接證據或間接證據，在客
    觀上均須達於通常一般之人均不致於有所懷疑，而得確信其
    為真實之程度，始得據為有罪之認定，若其關於被告是否犯
    罪之證明未能達此程度，而有合理性懷疑之存在，致使無從
    形成有罪之確信，即不得遽為不利於被告之認定，此觀諸最
    高法院76年台上字第4986號判例意旨自明。末按我國刑事訴
    訟制度業已修正為以當事人進行主義為主，職權進行主義為
    輔，檢察官立於原告之地位，其對於被告之犯罪事實，本負
    有積極舉證之義務，且刑事被告原無自證無罪之義務，其在
    訴訟上所為之辯解，只須達於對起訴事證提出合理質疑之程
    度為已足，檢察官如對於被告所為之辯解仍有爭執，即應依
    照刑事訴訟法第161條之規定，自負積極舉證之責。
三、公訴意旨認被告有上開犯行，無非係以：(一)本件有扣案毒
    品海洛因二包（淨重四點三一公克）、海洛因二包（毛重一
    點七公克，淨重一點二六公克）及吸管提撥器二支、空分裝
    袋一大包、吸食毒品用玻璃球一個、電子磅秤一台、摻海洛
    因用之葡萄糖一罐、吸食器一個等可證；(二)上開扣案毒品
    經送鑑定結果，確分別為第一級毒品海洛因，有臺北縣政府
    警察局刑事警察隊毒品初步鑑驗報告單、法務部調查局鑑定
    通知書等件可稽為其主要論據。被告於原審固坦承其於93年
    1月7日晚上11時許，在臺北縣三重市○○○路四號一樓，為
    警查獲時，持有海洛因二包（淨重四點三一公克），惟堅決
    否認有何販賣第一級毒品或意圖販賣而持有第一級毒品之犯
    行，辯稱：我並沒有販賣毒品，第一次在臺北縣三重市○○
    ○路四號一樓為警查獲之海洛因是我的，我原有吸食海洛因
    被起訴判刑，第二次為警查獲之扣案物品均是謝嘉龍的，因
    查獲地點是謝嘉龍租屋處，是他帶我進去，叫我在那裡住二
    天，結果他一出去，警察就進來，毒品是放在房間桌上，我
    怕被牽連，就拿起來往外丟。因為二次被查獲都跟謝嘉龍有
    關，所以我覺得是謝嘉龍要陷害我等語。
四、經查：被告先後二次為警查獲時扣得之白色粉末二包（淨重
    四點三一公克）、白色粉末二包（淨重一點二六公克），經
    送驗結果，白色粉末確含海洛因成份一節，固有臺北縣政府
    警察局刑事警察隊查獲涉嫌毒品危害防制條例毒品初步鑑驗
    報告單一件、法務部調查局93年2月27日調科壹字第0600078
    60號鑑定通知書一件、法務部調查局調科壹字第060008022
    號鑑定通知書一件在卷可憑。惟查：
(一)被告自警詢、偵查以迄原審審理中，始終否認其有販賣或係
    意圖販賣而持有海洛因之行為，而被告於93年1月7日晚上11
    時許，在臺北縣三重市○○○路四號一樓為警查獲時持有之
    海洛因二包（淨重四點三一公克），尚非大量，且被告前因
    施用第一級毒品海洛因，經檢察官另案向法院提起公訴，有
    臺灣板橋地方法院檢察署檢察官92年度毒偵字第3666號起訴
    書1件在卷可稽，被告於本案先後為警查獲（93年1月7日23
    時許及93年2月6日13時許）之後，在警局採集之尿液經送驗
    結果，亦均含嗎啡陽性反應，又涉犯施用第一級毒品海洛因
    犯行，經檢察官移送法院併前開施用毒品案件審理，復有臺
    灣板橋地方法院檢察署檢察官93年度毒偵字第424、815號併
    案意旨書1件附卷，並經本院於94年4月21日以94年度上訴字
    第471號判刑嗣經確定，亦有本院該刑事判決書可稽，足見
    被告有施用第一級毒品海洛因之習性，是被告雖持有此部分
    扣案之海洛因，惟尚無積極證據足資證明其係意圖販賣而販
    入持有或係基於販賣之意圖而持有。又被告有施用第一級毒
    品海洛因之高度行為，既經本院判刑，其持有第一級毒品海
    洛因之低度行為，業經施用毒品之行為吸收，不再論以持有
    毒品罪名，併予敘明。
(二)又被告於93年2月6日下午1時許，在臺北縣板橋市○○路三
    七之五號五樓頂樓加蓋，為警查獲時，雖扣得海洛因二包（
    淨重一點二六公克），惟查：
  1.扣案毒品，係員警持搜索票在上開地點進行搜索時，在房間
    窗戶外查獲一節，有臺灣板橋地方法院93年度聲搜字第480
    號搜索票及警詢筆錄記載可稽（見93偵字第2817號卷第5頁
    、第9頁），是被告並非當場持有上開毒品為警查獲。又依
    搜索票記載上開處所之受搜索人係蕭仁傑，並非被告，即無
    從認定現場僅有被告居住使用，且員警在上開處所房間窗外
    查獲扣案毒品時，屋內現場除被告外，尚有被告女友黃香怡
    在場，復據警詢筆錄記載明確（見93偵字第2817號卷第5頁
    ），是依據上開各情以觀，受搜索人蕭仁傑、搜索時在場之
    人即被告、黃香怡等人，均有可能係上開在窗外查獲毒品之
    所有或持有人，而事實上之所有或持有人究為何人，自應依
    積極證據證明之，而非得以推測或擬制之方法而為認定。
  2.被告固供承毒品是其丟至窗外等語，惟此僅足證明被告於員
    警持搜索票至上址進行搜索時，已然知悉房內有毒品而已，
    至於其將毒品丟出窗外，或為掩飾自己之犯行而為之，或為
    掩飾在場之女友黃香怡之犯行而為之，或因實際所有人不在
    場怕受牽連而為之，或因一時情急而為之等等，其原因不一
    而足，尚無從因而遽以推論上開毒品為被告所有或持有。員
    警於上開地點雖另查獲吸管提撥器二支、空分裝袋一大包、
    吸食毒品用玻璃球一個、電子磅秤一台、摻海洛因用之葡萄
    糖一罐、吸食器一個等物，然被告亦否認為其所有，況此部
    分扣案物亦與查獲之毒品是否為被告所有或持有，並無關聯
    性，亦不足採為被告不利之證據。此外，公訴人復未提出其
    他積極證據明上開毒品確為被告所有或持有，本院復查無其
    他佐證，自無從認定此部份扣案之毒品為被告所有或持有，
    或係意圖販賣而販入持有或係基於販賣之意圖而持有。
五、綜上所述，本案公訴人所提之證據尚無從證明被告有販賣第
    一級毒品或意圖販賣而持有第一級毒品之犯行，本院復查無
    其他積極確切之證據足以為證。從而，原審以不能證明被告
    犯罪，就被告被訴（依公訴檢察官於原審更正後之起訴法條
    ）意圖販賣而持有第一級毒品罪部分，諭知無罪之判決，核
    無違誤。檢察官上訴仍執陳詞，認被告於93年2月6日下午1
    時許，在臺北縣板橋市○○路三七之五號五樓頂樓加蓋為警
    查獲時，警員在房間窗戶外扣得海洛因二包（淨重一點二六
    公克）為被告所有云云，核無理由，應予駁回。
據上論斷，應依刑事訴訟法第368條，判決如主文。
本案經檢察官覃正祥到庭執行職務。
中　　華　　民　　國　　94　　年　　7 　　月　　21　　日
　　　　　　　　　刑事第九庭審判長法　官　陳　祐　治
　　　　　　　　　　　　　　　    法　官　王　炳　梁
　　　　　 　 　　　　　　　　　　法　官　陳　晴　教
以上正本證明與原本無異。
如不服本判決，應於收受送達後十日內向本院提出上訴書狀，其
未敘述上訴之理由者並得於提起上訴後十日內向本院補提理由書
（均須按他造當事人之人數附繕本）。
                                  書記官　郭　台　發
中　　華　　民　　國　　94　　年　　7 　　月　　21　　日
